臺灣臺南地方法院刑事判決　　　　　　　　93年度自字第89號
自　訴　人　丁○○
　　　　　　丙○○
共同代理人　蕭麗琍律師
被　　　告　乙○○
選任辯護人　蔡麗珠律師
　　　　　　江信賢律師
被　　　告　甲○○
上列被告等因恐嚇等案件，經自訴人提起自訴及追加自訴，本院
判決如下：
    主  文
本件自訴及追加自訴，均不受理。
    理  由
一、自訴及追加自訴意旨：如附件自訴狀及追加自訴狀所載。
二、按犯罪事實之一部提起自訴者，他部雖不得自訴亦以得提起
    自訴論；但不得提起自訴部分係較重之罪，或其第一審屬於
    高等法院管轄，或第三百二十一條之情形者，不在此限。同
    一案件經檢察官依第二百二十八條規定開始偵查者，不得再
    行自訴；但告訴乃論之罪，經犯罪之直接被害人提起自訴者
    ，不在此限。又不得提起自訴而提起者，應諭知不受理之判
    決。刑事訴訟法第三百十九條第三項、第三百二十三條第一
    項、及第三百三十四條分別定有明文。
三、本件自訴人等自訴被告乙○○之前開犯罪事實，前於民國九
    十三年十一月二十六日，經自訴人丁○○向台灣台南地方法
    院檢察署提起告訴，並於九十三年十二月一日分案偵查（九
    十三年度發查字第三一七一號），經檢察官偵查終結（九十
    四年度偵字第一六六八號）後聲請簡易判決處刑，現由本院
    九十四年度簡字第一六一四號審理中，此業據本院依職權調
    卷上開偵、審卷宗，經核確屬同一案件無訛，有本院九十四
    年度簡字第一六一四號全卷宗影本附卷可稽。而自訴人等係
    於九十三年十二月十三日始具狀提起本件自訴，有自訴狀上
    本院收發室所蓋之本院收文章在卷可按。依照上開說明，台
    灣台南地方法院檢察署顯係於九十三年十二月一日已開始進
    行偵查，足認本件自訴人等係就同一案件，於檢察官開始偵
    查後再行向本院提起自訴，其自訴違背前述刑事訴訟法第三
    百二十三條第一項前段之規定，自屬不合法。又本件係自訴
    被告乙○○涉犯刑法第三百零五條恐嚇危安罪及第三百零九
    條第一項公然侮辱罪。按刑法第三百零五條恐嚇危安罪係屬
    「非告訴乃論」之罪、法定刑「二年以下有期徒刑、拘役或
    三百以下罰金」，而刑法第三百零九條第一項公然侮辱罪雖
    屬告訴乃論之罪，依前開刑事訴訟法第三百二十三條第一項
    後段規定，犯罪之直接被害人於開始偵查後，固得提起自訴
    ，但因法定刑為「拘役或三百元以下罰金」，二罪相較，該
    不得提起自訴之刑法第三百零五條之恐嚇危安罪係較重之罪
    ，依刑事訴訟法第三百十九條第三項後段規定，應全部均不
    得提起自訴甚明。揆諸前開說明，就本件自訴部分，爰不經
    言詞辯論，逕為不受理之判決。
四、又自訴人丙○○於九十四年七月十五日具狀追加自訴被告乙○○及甲○○涉犯偽造文書罪嫌。經查，關於系爭偽造之「
    八十五年九月四日約定書」，業經台灣台南地方法院檢察署
    檢察官送請法務部調查局鑑定該約定書上自訴人丙○○指紋
    之真偽，有台灣台南地方法院檢察署九十四年二月五日南檢
    惟明九四偵一六六八字第七五五四號函、及法務部調查局九
    十四年二月十八日調科貳字第○九四○○○六八四八○號函
    在卷可按（見九十四年度偵字第一六六八號卷第十四、十五
    頁）。是該追加自訴之偽造文書部分，至遲於九十四年二月
    五日既已開始進行偵查，自訴人丙○○就同一案件（偽造文
    書），於檢察官開始偵查後，再行於九十四年七月十五日向
    本院追加自訴，有追加自訴狀上本院收發室所蓋之本院收文
    章附卷可按，而偽造文書罪係非告訴乃論之罪，是其追加自
    訴亦違背前述刑事訴訟法第三百二十三條第一項前段之規定
    ，當屬不合法。揆諸首揭法條，就追加自訴之偽造文書部分
    ，爰不經言詞辯論，亦逕為諭知不受理之判決。
五、另按已經提起自訴之案件，在同一法院重行自訴者，應諭知
    不受理之判決；刑事訴訟法第三百四十三條準用同法第三百
    零三條第二款規定甚明。又「追加自訴係就與已經自訴之案
    件無單一性不可分關係之相牽連犯罪（指刑事訴訟法第七條
    所列案件），在原自訴案件第一審辯論終結前，加提獨立之
    新訴，俾便及時與原自訴案件合併審判，以收訴訟經濟之效
    ，此觀刑事訴訟法第三百四十三條準用同法第二百六十五條
    自明；如追加自訴之犯罪，經法院審理結果，認定與原自訴
    案件之犯罪有實質上或裁判上一罪之單一性不可分關係，依
    同法第三百四十三條準用第二百六十七條，既為原自訴效力
    所及，對該追加之訴，自應認係就已經提起自訴之案件，在
    同一法院重行起訴，依同法第三百四十三條準用第三百零三
    條第二款，應於判決主文另為不受理之諭知，始足使該追加
    之新訴所發生之訴訟關係歸於消滅，而符訴訟（彈劾）主義
    之法理」，最高法院八十七年度台上字第五四○號著有判例
    可資參照。而「刑事訴訟法第二百六十五條所謂得於第一審
    辯論終結前追加起訴之相牽連案件，係指同法第七條所指之
    相牽連案件，且必為可以獨立之新訴（即數罪併罰案件），
    並非指有方法結果牽連關係之裁判上一罪（即牽連犯）而言
    」（參見最高法院八十九年度台上字第三九七五號判決）。
    本件自訴人丙○○於九十四年七月十五日具狀追加自訴被告
    乙○○及甲○○涉犯偽造文書罪嫌。經查，被告乙○○於九
    十三年一月三日刑事辯護狀中陳稱：「蓋兩造當時離婚後，
    約定原屬於被告所有台南市○○街三十四號房子由自訴人所
    購買，並需於房屋出售後，給付被告新台幣（下同）七十萬
    元尾款，有兩造所簽訂之約定書可稽。然自訴人迄今，均未
    給付上開尾款，導致被告心中難以平衡，故所稱『出面處理
    』、『還債』、『欠錢不還』等語，尚非無中生有，自訴人
    確有違反上開約定之處……」等語，並被告乙○○於本院調
    查時供稱：「十一月十六日我打電話過去問自訴人丙○○說
    過去那些債務，你要如何跟我處理，自訴人就掛我電話，所
    以我才會跑過去作這些魯莽的事」等語（見本院九十四年一
    月三日準備程序筆錄）。準此，縱認被告乙○○有自訴之恐
    嚇及妨害名譽犯行，及被告乙○○、甲○○有追加自訴之偽
    造文書犯行，然該偽造文書部分與原自訴之恐嚇及妨害名譽
    部分，有方法結果之牽連犯裁判上一罪關係亦屬甚明，揆諸
    前揭判例意旨，偽造文書部分應為原自訴效力所及。從而，
    本件追加自訴部分，係就已經提起自訴之案件，在同一法院
    重行自訴，依前揭說明，亦應為不受理之判決，附此說明。
據上論結，應依刑事訴訟法第三百二十三條第一項前段、第三百
三十四條、第三百四十三條、第三百零七條，判決如主文。
中　　華　　民　　國　  　94　　年　　9　　月　　13 　日
　　　      刑事第一庭  審判長法　官　沈揚仁
                              法  官  張婷妮
                              法  官  洪榮家
以上正本證明與原本無異
如不服本判決，應於送達後十日內，向本院提出上訴狀
                              書記官  許悉愛
中　　華　　民　　國　  　94　　年　　9　　月　　13 　日
